# 现金激励基金计入考核年度、计提年度还是发放年度？

提问人：vanaya 时间：2014-02-13 17:13:07
注意不是股权激励，是现金激励，但是被激励对象承诺必须用于在二级市场购买本公司的股票，并有一定锁定期。 相比股权激励来看，这种激励方式比较简单，公司更愿意采用。 我搜了 10 多家公告了此类激励方案的上市公司，对于这笔费用计入哪个期间并不统一，少数在考核当年预提，大多数计入了第二年（即考核年度的下一年度）。
2001 年 6 月 29 日证监会计字〔 2001 〕 15 号，并未明确说明应计入的期间： 问　题：公司可否从税后利润中提取激励基金？若以税后利润为考核依据提取激励基金，应如何进行会计处理？如何履行信息披露义务？ 解　答： 一、根据财政部的复函，公司能否奖励中高层管理人员，奖励多少，由公司董事会根据法律或有关规定作出安排。从会计角度出发，公司奖励中高层管理人员的支出，应当计入成本费用，不能作为利润分配处理。 二、公司发生设立中高层管理人员激励基金的行为，应当在公开披露文件中披露有关的决策程序、实际决策情况以及激励基金的发放情况，并在财务报表附注相关部分对会计处理情况作出说明。
财政部《实施<企业会计制度>及其相关准则问题解答》财会[2001]43号明确计入“当期”，但具体是考核当期还是计提当期还是实际支付当期？ 六、问：公司提取的、用于奖励中高层管理人员的激励基金，应当如何进行会计处理？ 　　答：公司为对中高层管理人员实施激励机制采用的奖励措施，由公司根据其管理权限，依据法律或者有关规定作出安排。公司无论以何种形式奖励中高层管理人员，其发生的支出，均应计入公司当期的成本费用。 　　如果公司以前年度提取的、用于奖励中高层管理人员的激励基金未按上述规定处理的，作为会计差错予以更正。
我个人认为，从我们一贯坚持的配比原则来说，应该在考核年度计提，但是激励方案在使用净利润指标时又未要求调增预提金额，就造成循环计算等技术问题。是不是现在的新准则弱化了配比原则，导致计入第二年的情况比较普遍？按理说激励方案都是要监管机构备案的，目前的情况说明他们也不在意计入哪一年？

回答人：chenyiwei
这种情况应属于“利润分享和奖金计划”，应根据《企业会计准则讲解（ 2010 ）》第 160 页所述原则进行会计处理。该项内容已被收录到《企业会计准则第 9 号——职工薪酬（ 2014 年修订）》的正文中。